臺灣臺北地方法院民事判決　　　　　　 95年度訴字第12083號
原　　　告　國泰世華商業銀行股份有限公司
法定代理人　甲○○
訴訟代理人　己○○
被　　　告　丁○○
　　　　　　丙○○
　　　　　　乙○○
上列當事人間請求清償借款事件，本院於中華民國96年3月21日
言詞辯論終結，判決如下：
    主  文
被告丁○○、丙○○應連帶給付聲請人新台幣1,221, 221元整，
及自民國95年1月12日起至清償日止，按週年利率8.46%計算之利
息，暨自民國95年2月13日起至清償日止，逾期在六個月以內按
上開利率之一成，逾期超過六個月部份按上開利率之二成計算之
違約金。
被告丁○○、丙○○、乙○○應連帶給付聲請人新台幣815,126
元整，及自民國95年1月11日起至清償日止，按週年利率7.535%
計算之利息，暨自民國95年2月12日起至清償日止，逾期六個月
以內按上開利率之一成，逾期超過六個月部份按上開利率之二成
計算之違約金。
被告丁○○、丙○○應連帶給付聲請人新台幣840, 041元整，及
自民國95年1月5日起至清償日止，按週年利率6.51%計算之利息
，暨自民國95年2月6日起至清償日止，逾期六個月以內按上開利
率之一成，逾期超過六個月部份按上開利率之二成計算之違約金
。
訴訟費用由被告丁○○、丙○○、乙○○連帶負擔七分之二，餘
由被告丁○○、丙○○連帶負擔。
    事  實
甲、原告方面：
一、聲明：如主文所示。
二、陳述：
（一）原告原名「世華聯合商業銀行股份有限公司」，前與「國
      泰商業銀行股份有限公司」合併（合併基準日民國92 年
      10月27日），並依銀行法第58條及金融機構合併法第五條
      規定，向「財政部」申請合併許可，債權人為「存續銀行
      」，暨更名為「國泰世華商業銀行股份有限公司」，「財
      政部」業於民國（下同）92年6月26日函復「准予照辦」
      。本案依授信約定書第14條約定，合意由鈞院為第一審管
      轄法院，合先敘明。
（二）被告丁○○向聲請人借款計新台幣（下同）5,600,000元
      ，貸款內容如下所述：
　１、被告丁○○於87年3月12日邀同被告丙○○、戊○○為連
      帶保證人共同簽立借據及授信約定書共肆紙 ，向聲請人
      借款共3,600,000元，約定利息按年利率8.46%(目前年利
      率)計收之；借款期限為20年。
  ２、被告丁○○於91年1月11日邀同被告丙○○、乙○○為連
      帶保證人共同簽立個人房屋貸款契約、保證書、授信約定
      書及增補契約共陸紙，向聲請人借款共1,000,000元，約
      定利息按年利率7.535%(目前年利率)計收之；借款期限為
      15年。
  ３、被告丁○○於91年7月5日邀同被告丙○○、戊○○為連帶
      保證人共同簽立個人房屋貸款契約、保證書及授信約定書
      共參紙，向聲請人借款共1,000,000元，約定利息按年利
      率6.51%(目前年利率)計收之；借款期限為15年。
（三）以上借款均約定本息如有遲延，若全部本金逾期未清償，
      逾期在6個月以內部分，按上開利率之一成，逾期超過6個
      月部份，按上開利率之二成計付違約金。並分別依授信約
      定書第6條第1項、個人房屋貸款契約第9條第1項及個人房
      屋貸款契約第10條第1項規定，本金或利息如有一部份遲
      延，其全部債務即視為到期。詎被告等於借得前開款項後
      僅償還至95年1月5日止之利息外，即未再還款，被告等仍
      積欠本金新台幣2,876,388元及訴之聲明所載之利息及違
      約金，被告應負連帶給付責任，迭經催討均無效果。
三、證據：提出借據、個人房屋貸款契約、授信約定書、增補條
    款契約書及保證書各一件、財政部台財融（二）字第０９２
    ００２８７９４號函一件為證。
乙、被告丁○○部分：據其於之前言詞辯論期日到場陳述略以：
    原告應先就所被告提供擔保物拍賣，不應先就保證人求償，
    我們願意支付本件借款，但希望每一期的金額能件能降低。
    原告再95年10月就有查封土地，當初支付命令我沒有提出異
    議。
丙、被告乙○○方面據之前陳述略以：原告業於95年4月13日向
    台灣板橋地方法院聲請拍賣抵押物在案，原告再拍賣期間對
    被告起訴求償有為公平正義原則。且債權人不能證明主債務
    人丁○○於106年1月10日借款期限屆滿前無力清償，又主債
    務人丁○○之擔保物足以償還原告借款及利息。
丁、被告丙○○方面：未於言詞辯論期日到場，亦未提出書狀作
    理  由
甲、程序方面：本件被告均未於最後言詞辯論期日到場，核無民
    事訴訟法第386條所列各款情形，應依原告之聲請，由其一
    造辯論而為判決。
乙、實體方面：
一、原告起訴主張被告丁○○分別於87年3月12日、91年1月11日
    、91年7月5日邀同其餘被告為連帶保證人 ，向原告借款三
    筆共5,600,000元，惟被告自95年1月5日起即未依約還款，
    依並分別依授信約定書第6條第1項、個人房屋貸款契約第9
    條第1項及個人房屋貸款契約第10條第1項規定，本件欠款視
    為全部到期，尚欠如聲明所示之利息違約金未清償等前開事
    實，業據原告提出與所述相符之借據、個人房屋貸款契約、
    授信約定書、增補條款契約書及保證書影本、財政部台財融
    （二）字第0920028794號函影本、被告戶籍謄本等件為證。
    被告丁○○、乙○○對前開事實並不爭執，被告丙○○未到
    庭陳述，亦未提出任何書狀供審酌，是自堪信原告主張為真
    實。
二、按債權人並未拋棄為債權擔保之物權，自無民法第751條之
    適用。又債務人若係債權人主張債權之連帶保證人，則自應
    於與主債務人負同一清償責任，而債權人對於主債務人就實
    行擔保物權受清償，或起訴請求保證人清償，既得擇一行使
    ，則對於與主債務人負同一清償責任之連帶保證人，自亦得
    擇一請求或一併請求。參照最高法69年台上字第1924號判例
    意旨即明示斯旨。故本件被告辯稱應先就主債務人提供之擔
    保物受償後方得請求連帶保證人清償云云，參照首開說明，
    並無理由。
三、按消費借貸之借用人應於約定期限內，返還與借用物種類、
    品質、數量相同之物，民法第478條前段定有明文；又所謂
    連帶保證，係指保證人與主債務人就債務之履行，對於債權
    人各負全部給付之責任者而言，是連帶保證債務之債權人得
    同時或先後向保證人為全部給付之請求（最高法院45年台上
    字第1426號判例、77年台上字第1772號判決參照）。再按遲
    延之債務，以支付金錢為標的者，債權人得請求依法定利率
    計算之遲延利息。但約定利率較高者，仍從其約定利率；當
    事人得約定債務人於債務不履行時，應支付違約金，民法第
    233條第1項、第250條第1項分別定有明文。本件被告丁○○
    分別以其餘被告為連帶保證人，向原告借款未依約清償，尚
    積欠如主文第一項、第二項、第三項所示之本金及利息、違
    約金未清償，揆諸前開說明及規定，原告依消費借貸及連帶
    保證契約請求被告連帶如數給付如主文所示金額為有理由，
    應予准許。
丙、結論：本件原告之訴為有理由，依民事訴訟法第385條第1項
    前段、第85條第2項，判決如主文。
中　　華　　民　　國　　96　　年　　4　　月　　4　　日
                  民事第四庭    法　官　洪遠亮
以上正本係照原本作成
如對本判決上訴，須於判決送達後20日內向本院提出上訴狀
中　　華　　民　　國　　96　　年　　4 　　月　　4 　　日
                       　　　　 書記官　陳莉庭
